臺灣臺中地方法院刑事裁定　　　　　　　　　　　　　九十一年度自字第三二六號
　　自　訴　人　甲○○
　　被　　　告　乙○○
右列被告因詐欺案件，經自訴人提起自訴，本院裁定如左：
    主  文
自訴駁回。
    理  由
一、按法院或受命法官於自訴案件第一次審判期日前訊問及調查結果，如認為案件有
    刑事訴訟法第二百五十二條至第二百五十四條之情形者，得以裁定駁回其自訴，
    同法第三百二十六條第三項定有明文。次按犯罪事實應依證據認定之，無證據不
    得推定其犯罪事實，亦為刑事訴訟法第一百五十四條所明定。又刑法第三百三十
    九條第一項詐欺罪之成立，以意圖為自己或第三人不法所有，以詐術使人將本人
    或第三人之物交付為要件。所謂以詐術使人交付，必須被詐欺人因其詐術而陷於
    錯誤，若其所用方法，不能認為詐術，亦不致使人陷於錯誤，即不構成該罪，最
    高法院四十六年台上字第二六０號亦著有判例。刑法第三百三十九條之詐欺罪，
    係以行為人於客觀上施用詐術使人陷於錯誤，並於行為之初，即已意圖為不法之
    所有或意圖得財產上之不法利益，為其構成要件，至於民事債務當事人間，若有
    未依債務本旨履行給付之情形，在一般社會經驗而言，原因非一，其因不可歸責
    之事由無法給付，或因合法得對抗他造主張抗辯而拒絕給付，甚至債之關係成立
    後，始行惡意遲延給付，皆有可能，非必出於自始無意給付之詐欺犯罪一端，又
    刑事被告依法不負自證無罪之義務，苟無足以證明其債之關係發生時自始故意藉
    此從事財產犯罪之積極證據，自難違反刑事訴訟法第一百五十四條之規定，以被
    告單純債務不履行之客觀事態，推定被告自始即有不法所有之意圖而施用詐術。
二、自訴意旨略以：被告乙○○於民國九十一年（自訴狀誤載為九十年）一月十日至
    自訴人甲○○位於臺中市○○區○○街二一二巷一號家中，以需款急用為由，向
    自訴人商借現金新臺幣（下同）十萬元，約定一個月內償還，並書立借據一紙以
    為證明，嗣於同年九十一年月十四日又簽發一紙票面金額為十萬元，未載到期日
    之無效本票交自訴人收執，再於同年月二十一日又以同一方式，向自訴人騙取八
    萬元後，即避不見面，遲未清償，因認被告涉有刑法第三百三十九條第二項之詐
    欺得利罪嫌云云。
三、自訴意旨認被告涉有詐欺犯行，係以被告在借得款項後，簽發未載到期日之本票
    給予自訴人，並遲未依約清償為其論據。惟查：訊據被告對於曾向自訴人借款共
    計十八萬元之事實自白不諱，核與自訴人指述情節相符，固屬實情。惟查：
  （一）按本票未載到期日者，視為見票即付，票據法第一百二十條第二條定有明文
        。被告所簽發之本票二紙，雖未載到期日，然並未欠缺票據法第一百二十條
        所定本票絕對應記載事項等情，有該二紙本票附卷可稽。是被告所簽發之二
        紙本票，為有效票據，且因未載明到期日，自訴人自可隨時提示該二紙本票
        請求被告付款至明，自訴人自訴意旨認被告所簽發之本票為無效票據，並據
        以謂被告有詐騙之意圖云云，顯有誤會。
 （二）又依自訴人自訴意旨之內容及被告之供述，僅足以證明被告確曾有向自訴人
       借貸金錢，且客觀上有債務不履行之情事，但尚不足以作為認定被告確實犯
       有詐欺罪之積極證據，亦即不足以證明被告於借款之初，即有為自己不法所
       有之意圖而故意訛詐自訴人。再者，被告業已與自訴人和解，並已先清償八
       萬元，表明就餘款分期清償，且提供戒指一枚作為其餘債務之擔保，有和解
       書一份附卷可憑，準此以觀，被告並非全清償借款之誠意，更難認有詐欺之
       行為。揆諸前開判例及說明，本件應屬民事債務不履行糾葛，尚難認為被告
       有何施用詐術，或不法所有之意圖，此外，復查無其他確切證據，足認被告
       有何自訴人所指之詐欺犯行，被告之犯罪嫌疑自屬不足，依首開說明，本件
       自訴應予駁回。
據上論斷，應依刑事訴訟法第三百二十六條第三項、第二百五十二條第十款，裁定如
主文。
中      華      民      國    九十一    年      七      月    二十四    日
                              臺灣臺中地方法院刑事第七庭
                                  審判長法  官  夏一
                                        法  官  簡源希
                                        法  官  郭妙俐
右正本證明與原本無異。
如不服本裁定，應於裁定送達後五日內向本院提出抗告狀。
                                        書記官
中    華    民    國      九十一      年       七      月     二十六    日
